臺灣高等法院高雄分院刑事判決　　　　 94年度上易字第809號
　　上　訴　人　臺灣屏東地方法院檢察署檢察官
　　被　　　告　甲○○
　　　　　　　　　　　　（現於臺灣屏東監獄竹田分監執行中）
上列上訴人因被告竊盜案件，不服臺灣屏東地方法院94年度易字
第467 號中華民國94年10月19日第一審判決（起訴案號：臺灣屏
東地方法院檢察署94年度偵字第3570號），提起上訴，本院判決
如下：
    主  文
上訴駁回。
    理  由
一、公訴意旨略以：被告甲○○於民國94年7 月26日上午11時許
    ，未經告訴人乙○○○之同意，侵入屏東縣鹽埔鄉○○村○
    ○路81號之21號乙○○○之住宅庭院（侵入住宅部分未據告
    訴），見其所有車牌號碼NH5-531 號重型機車上之鑰匙未拔
    下之際，竟意圖為自己不法之所有，竊取該機車以供己騎用
    ，嗣於同日下午5 時30分許，在屏東縣鹽埔鄉○○村○○路
    113 巷為警查獲，因認被告甲○○涉犯刑法第320 條第1 項
    之普通竊盜罪嫌云云。
二、按犯罪事實，應依證據認定之，無證據不得認定犯罪事實；
    又不能證明被告犯罪者，應諭知無罪之判決；刑事訴訟法第
    154 條第2 項、第301 條第1 項分別定有明文。次按認定不
    利於被告之證據須依積極證據，苟積極證據不足為不利於被
    告事實之認定，即應為有利被告之認定，更不必有何有利之
    證據；又犯罪事實之認定，應憑證據，如無相當之證據，或
    證據不足以證明，自不得以推測或擬制之方法，以為裁判之
    基礎；最高法院30年上字第816 號判例、40年台上字第86號
    判例可資參照。又認定犯罪事實所憑之證據，雖不以直接證
    據為限，間接證據亦包括在內，然而無論直接證據或間接證
    據，其為訴訟上之證明，須於通常一般之人均不致有所懷疑
    ，而得確信其為真實之程度者，始得據為有罪之認定，倘其
    證明尚未達到此一程度，而有合理之懷疑存在而無從使事實
    審法院得有罪之確信時，即應由法院為諭知被告無罪之判決
    ，最高法院76年台上字第4986號著有判例可資參照。另按現
    行刑法第320 條第1 項規定竊盜罪之成立，行為人除須有竊
    取他人財物之客觀行為外，其主觀上尚須具備為自己或第三
    人不法所有意圖之特別主觀不法構成要件要素，始足當之，
    如其目的僅在供自己使用收益，並無不法所有之意圖，即與
    竊盜罪之構成要件不符。
三、本件公訴人認被告甲○○有犯竊盜罪嫌，無非係以有卷附承
    辦員警製作之報告單、扣押筆錄、贓物認領保管單等在卷足
    憑，且該機車係在被告甲○○騎用中為警當場查獲而扣得，
    況被告甲○○於警詢及偵查中自承於前揭時地自行將乙○○
    ○所有上開機車騎走；又證人乙○○○結證稱：當時我在客
    廳睡覺，雖聽到被告甲○○叫我的名字，但未予回應，嗣發
    現機車不見，向鄰居小孩詢問時，亦據告知被告甲○○係將
    機車牽離我住宅約50公尺始發動騎走等語，為其論據。
四、訊據被告甲○○坦承有騎走告訴人之機車之事實不諱，惟矢
    口否認有竊盜犯行，辯稱：該機車係我上揭時地在乙○○○
    住處門外對內呼喊「英仔（即乙○○○）車子借一下」，表
    明借用之意思時，經當時站在該址門口之黃國明即車主乙○
    ○○之父允諾，並囑咐我不要騎太遠後，始將機車騎走，並
    非竊取該車等語。
五、經查：
（一）本件被告甲○○與證人即機車所有人乙○○○、黃國明父
      女為同村莊之人，相互認識，此據被告甲○○、證人乙○
      ○○陳明在卷，堪信為真實。又證人黃國明因腦部曾經受
      傷，識別能力異於常人，平日經常自行前往乙○○○住處
      走動等情，亦經證人乙○○○、黃國明結證在卷。另就是
      否如被告甲○○所稱曾在其牽車前予以允諾，固據黃國明
      於原審審理時證稱「我不知道，我頭腦不好」等語，然案
      發當天其確實整天都在其女乙○○○上址住處，則據證人
      黃國明證述綦詳。則今姑不論被告甲○○是否確曾獲黃國
      明有效允諾，以本件機車係在94年7 月26日上午11時許為
      被告所騎走，其與乙○○○、黃國明等人復為同村相識之
      人，苟主觀上就該車確有不法所有之意圖，依常理，於得
      手後縱不儘速銷贓變賣，亦應即予隱匿收藏以免遭查獲，
      自無遲至6 個多小時後，即同日下午5 時30分許，猶騎該
      車在證人黃國明住處所在之屏東縣鹽埔鄉○○村○○路11
      3 巷內，即距離原取得該車處所－乙○○○位於同路81號
      之21住處不遠處行駛而遭當場查獲之理？或許被告並無銷
      贓之管道，但以被告已有多次竊盜前科，果真對於系爭機
      車其有竊盜之犯意，且竊取本案之機車目的在於變賣，怎
      會無銷贓途徑可供其變賣？
（二）公訴人雖以被告上揭時間將告訴人所有上開機車牽離原停
      放處約50公尺後，始發動駛離，認為被告係因避免車主即
      告訴人發現使然，然此不僅為被告所否認，縱其論述依據
      亦無非證人乙○○○於原審作證時，轉述所謂其住處附近
      鄰居小孩所言，乃傳聞證據，真實性亦有可議，且告訴人
      經本院傳訊未到停，故本院亦無法從告訴人處得知該小孩
      之姓名以便傳訊問明案發經過情形，況依常理，茍被告於
      前揭時地對屋內叫喚之目的，果在試探屋內有無人在，嗣
      其既未獲回應，不論係無人在內，或屋內之人因故未聽得
      其叫喚，自可逕將機車發動駛離，又何需在光天化日之下
      ，以異於正常使用之方式，勉力牽動達50公尺而徒然更引
      人注意。
（三）綜上所述，足見被告所辯，尚可採信。是依現有卷證，顯
      不足以認定被告主觀上確有竊取上開機車之犯意，此外，
      復查無其他積極證據足資證明被告有何竊盜之犯行，揆諸
      前開法條規定及判例意旨，本件既不能證明被告犯罪，自
      應諭知被告甲○○無罪之判決。
六、原審以不能證明被告甲○○犯罪，而諭知被告為無罪之判決
    ，經核並無不合。檢察官上訴意旨，猶執前詞，指摘原判決
    不當，為無理由，應予駁回。
據上論斷，應依刑事訴訟法第368 條，判決如主文。
本案經檢察官張其主到庭執行職務。
中　　華　　民　　國　　94　　年　　12　　月　　30　　日
                  刑事第二庭    審判長法  官    林正雄
                                      法  官    陳啟造
                                      法  官    黃壽燕
以上正本證明與原本無異。
本判決不得上訴。
中　　華　　民　　國　　94　　年　　12　　月　　30　　日
　　　　　　　　　　　　　　　　　　　書記官    黃一秋
